臺灣高雄地方法院刑事判決　　　　　　　　　　　　　九十三年度訴字第六三七號
　　公　訴　人　臺灣高雄地方法院檢察署檢察官
　　被　　　告　己○○
右列被告因搶奪案件，經檢察官提起公訴（九十三年度偵字第一九七二號、第四七一
０號、第五二五四號），本院判決如左：
    主  文
己○○連續意圖為自己不法之所有，而搶奪他人之動產，累犯，處有期徒刑壹年貳月
；又竊盜，累犯，處有期徒刑肆月，扣案之機車錀匙壹支，沒收之。應執行有期徒刑
壹年肆月。扣案之機車錀匙壹支，沒收之。
    事  實
一、己○○曾因違反肅清煙毒條例案件，經本院於民國八十二年八月六日以八十二年
    度訴字第二六九三號刑事判決判處有期徒刑三年六月，褫奪公權二年，於八十二
    年九月十一日確定，於八十二年十一月十一日送監執行，於八十五年四月六日縮
    短刑期假釋出監，於八十九年九月二十五日縮刑期滿未經撤銷假釋，其未執行之
    刑，以已執行論。詎猶不知悔改，竟：
    (一)於九十三年一月三日十八時許，騎乘車牌號碼不詳之重型機車，行經高雄市○○區○○路與金山路口，因見庚○○騎乘車號不詳之機車，沿高雄市○○區○○路，欲右轉金山路行駛，有機可乘，乃意圖為自己不法之所有，基於搶奪之
      概括犯意，騎乘車牌號碼不詳之重型機車，行至庚○○所騎乘之前揭機車旁，
      猝然出手搶奪庚○○所有配戴於頸部之鑲鑽寶石項鍊一條，得手後隨即騎乘上
      開機車，沿高雄市○○路由西往東方向逃逸。
    (二)於九十三年一月十四日十時五十分許，在高雄市○○區○○路某處，因見乙○○騎乘車牌號碼ＹＱＷ─七二○號輕型機車後載其子，於該路路旁臨時停車，
      有機可乘，復承前搶奪之概括犯意，騎乘車牌號碼不詳之重型機車，行至乙○○所騎乘上開機車之左側，猝然出手搶奪乙○○所有配戴於頸部之金質項鍊及
      墜子一條，得手後隨即騎乘前揭機車，沿高雄市○○路，由西往東方向，加速
      逃逸。
    (三)於九十三年一月二十七日九時許，在高雄縣鳳山市○○路仙洲釣蝦場外，見辛○○所有車牌號碼ＦＺ三─八五○號重機車停放於該處（該車原係於九十三年
      一月十四日九時許，在高雄市三民區○○○路家樂福前遭竊），為便利找尋友
人借款，竟基於意圖為自己不法所有，以自備之機車錀匙一支，竊取辛○○所
      有之前開機車一輛，得手後供己騎用。
    (四)於九十三年一月二十七日二十時四十五分許，騎乘於右揭時地竊得車牌號碼Ｆ
      Ｚ三─八五○號機車，沿高雄縣鳳山市○○路，行經高雄縣鳳山市○○路與武
      營路口時，因見壬○○騎乘車牌號碼ＬＲＴ─○七九號機車，有機可乘，又承
      前搶奪之概括犯意，騎乘上開機車，行至壬○○所騎乘前述機車之右側，猝然
      出手搶奪壬○○所有配戴於頸部之金質項鍊一條，惟因該金質項鍊斷裂，掉落
      於壬○○所騎乘前揭機車腳踏板上，而未得手，嗣己○○隨即騎乘上開機車加
      速逃逸，壬○○見狀，即騎乘前開機車上前追捕，壬○○追至武營路口時，見
      有巡邏員警，乃向巡邏員警呼喊被搶，嗣經警於高雄縣鳳山市○○路與公正路
      口，將己○○逮捕，並扣得己○○所有供竊取前揭機車所用之錀匙一支
三、案經庚○○、乙○○、壬○○及辛○○分別訴由高雄市政府警察局前鎮分局、左
    營分局暨三民第二分局報請臺灣高雄地方法院檢察署檢察官偵查起訴。
    理  由
一、訊據被告己○○對於右揭事實供認不諱，核與告訴人庚○○於警詢及偵查中【參
  見臺灣高雄地方法院檢察署九十三年度偵字第一九七二號（下稱偵查卷卷(一)）案
    卷第九十一頁、九十八頁反面、九十九頁、九十三年度偵字第四七一○號案卷（
    下稱偵查卷卷(二)）第十四頁反面、十五頁】、乙○○於警詢中【參見高雄市政府
    警察局左營分局刑事案件調查卷宗（下稱警卷卷(一)）第七、八頁、偵查卷卷(一)第
    六十三、六十四、六十七頁】、辛○○於警詢及偵查中【參見高雄市政府警察局
    前鎮分局刑案偵查卷宗（下稱警卷卷(二)）第五頁、偵查卷卷(一)第八十一頁】、壬○○於警詢中（參見警卷卷(二)第六、七頁）指訴之情節相符，並有辛○○、壬○○出具贓物認領保管收據各一紙、車輛竊盜、車牌失竊資料個別查詢報表─查詢
    車輛認可資料、高雄市政府警察局前鎮分局搜索筆錄、扣押筆錄各一份、扣押物
    品目錄表一份、壬○○遭搶項鍊、因遭搶而受傷之照片各一幀，上開機車之照片
    二幀、前揭錀匙照片二幀在卷可佐（參見警卷卷(二)第十五至二十七頁），此外，
    復有前開錀匙一支扣案足稽。足認被告前開自白，應與事實相符，堪以認信。本
    件事證明確，被告犯行，洵堪認定。
二、查被告己○○於右揭搶奪庚○○、乙○○財物之行為，核係犯刑法第三百二十五
    條第一項之搶奪既遂罪；被告前開竊盜辛○○財物之行為，核係犯刑法第三百二
    十條第一項之竊盜罪；被告上述搶奪壬○○財物之行為，核係犯刑法第三百二十
    五條第三項、第一項之搶奪未遂罪。被告搶奪壬○○財物之犯行，雖已出手搶奪
    壬○○之金質項鍊，已著手於搶奪行為之實施，惟尚未移置於其實力支配之下，
    即掉落於壬○○所騎乘前揭機車之腳踏板上，其犯罪應屬未遂。被告先後二次搶
    奪既遂、一次搶奪未遂犯行，時間緊接，犯罪構成要件相同，顯係基於概括犯意
    反覆為之，均應依連續犯之規定論以搶奪既遂一罪，並依法加重其刑。被告於九
    十三年一月二十七日十九時許，乃因機車故障而竊取前開車牌號碼ＦＺ三─八五
    ○號重型機車前往高雄市草衛地區找尋友人，嗣於行經武營路時，因見一名友子
    頸部掛有金質項鍊，即下手行搶等情，業據被告於警詢中供承在卷（參見警卷卷
    (二)第一頁反面），足見被告應係為便利找尋有人借款，而竊取前揭機車，所犯竊
    盜罪與其後所犯之搶奪罪，應無牽連犯之關係。所犯上開二罪，犯意各別，行為
    互殊，應予分論併罰。又被告前因違反肅清煙毒條例案件，經本院於八十二年八
    月六日以八十二年度訴字第二六九三號刑事判決判處有期徒刑三年六月，褫奪公
    權二年，於八十二年九月十一日確定，於八十二年十一月十一日送監執行，於八
    十五年四月六日縮短刑期假釋出監，於八十九年九月二十五日縮刑期滿未經撤銷
    假釋，其未執行之刑，以已執行論而執行完畢乙節，有臺灣高等法院被告全國前
    案紀錄表在卷可憑，其於五年之內再犯上開有期徒刑以上之罪，為累犯，應依刑
    法第四十七條規定加重其刑。爰審酌被告正值壯年，不思依循正軌賺取財物，竟
    搶奪及竊取他人之財物，惡性非輕，惟念其犯罪後坦承犯行態度良好等一切情狀
    ，本院認公訴人具體請求對於被告量處有期徒刑七年，尚嫌過重，爰分別量處如
    主文所示之刑，並定其應執行之刑。
三、公訴意旨另以：被告另基於意圖為自己不法所有之概括犯意，連續於：(一)九十二
    年五月七日十三時三十九分許，在高雄市○○區○○路與文強路口，見丙○○（
    原名宋永壽）騎乘機車附載其母行經該路口，乃騎乘不詳車號之機車自右後靠近
    ，趁丙○○不注意之際，出手搶走其戴於頸部之金項鍊一條，得手後騎車逃離現
    場。(二)九十二年十二月二十八日十三時五十五分許，夥同一位姓名、年籍不詳之
    男子，共騎一部車號不詳之機車，在高雄市○○區○○路，見甲○○騎乘機車，
    由北向南直行於前，認有機可乘，即騎機車自後尾隨，至該路十一號前時，以上
    揭相同方式，搶奪甲○○戴於頸部之金項鍊一條，得手後循洲仔巷逃逸。(三)九十
    三年一月一日下午二時三十分許，再與該名男子，共騎一部車牌號碼不詳之機車
    ，行經高雄市○○路與民權路口時，適癸○○騎乘機車經過，坐於後座之己○○
    ，即下手搶奪癸○○頸部之金項鍊一條，得手後，見其頸部另掛有一條墜子，再
    下車伸手搶奪該墜子，幸癸○○高聲喊叫而未得逞，復共乘原機車沿廣西路逃逸
    。(四)同日下午七時許，在高雄市○鎮區○○路三十一號前，見戊○○○徒步行經
    該路口，遂騎乘車牌號碼不詳之機車，趨前靠近戊○○○，並於其未及防備之際
    ，搶奪其手上之皮包一只，內有一萬一千元及手機一支。(五)同年月十八日上午十
    時五十分許，丁○騎乘車牌號碼ＸＤＯ─八五七號重機車，行經高雄市左營區○○○路一二九號前時，遭己○○騎乘機車，自右後方搶走其頸部之黃金玉項鍊一
    條，丁○遭搶後乃自後追趕，至高雄市○○路地○道，仍被其脫逃。因認被告前
    揭部分之行為，亦涉刑法第三百二十五條第一項之搶奪罪嫌。經查：
(一)按犯罪事實應依證據認定之，無證據不得認定犯罪事實；不能證明被告犯罪或
      其行為不罰者，應諭知無罪之判決，刑事訴訟法第一百五十四條第二項、第三
      百零一條第一項分別定有明文。次按，認定不利於被告之事實，須依積極證據
      ，苟積極證據不足為不利於被告事實之認定時，即應為有利於被告之認定，更
      不必有何有利之證據。又告訴人之告訴，係以使被告受刑事訴追為目的，是其
      陳述是否與事實相符，仍應調查其他證據以資審認。再刑事訴訟法第一百五十
      六條第二項規定，被告雖經自白，仍應調查其他必要之證據，以察其是否與事
      實相符。立法目的乃欲以補強證據擔保自白之真實性；亦即以補強證據之存在
      ，藉之限制自白在證據上之價值。而所謂補強證據，則指除該自白本身外，其
      他足資以證明自白之犯罪事實確具有相當程度真實性之證據而言。雖其所補強
      者，非以事實之全部為必要，但亦須因補強證據與自白之相互利用，而足使犯
      罪事實獲得確信者，始足當之（最高法院三十年上字第八一六號判例、五十二
      年臺上字第一三○○號、七十四年臺覆字第一○號判例參照）。復按，認定犯
      罪事實所憑之證據，雖不以直接證據為限，間接證據亦包括在內；然而無論直
      接或間接證據，其為訴訟上之證明，須於通常一般之人均不致有所懷疑，而得
      確信其為真實之程度者，始得據為有罪之認定；又檢察官對於起訴之犯罪事實
      ，應負提出證據及說服之實質舉證責任。倘其所提出之證據，不足為被告有罪
      之積極證明，或其指出證明之方法，無從說服法院以形成被告有罪之心證，基
      於無罪推定之原則，自應為被告無罪判決之諭知（最高法院七十六年臺上字第
      四九八六號、最高法院九十二年臺上字第一二八號判例可資參照）。
    (二)公訴人認被告涉有上開公訴意旨(一)、(二)、(三)、(四)、(五)所載之犯行，分別係以：
      (一)告訴人丙○○於警詢及偵查中之指訴；(二)被告於警詢及偵查中之自白、告訴
      人甲○○於警詢、偵查及審判中之指訴及證人丑○○於審判中之證言；(三)告訴
      人癸○○於警詢及審判中之指訴；(四)被告於警詢之供述及告訴人戊○○○於警
      詢之指訴；(五)告訴人丁○於警詢之指訴，為其論據。
    (三)訊據被告堅決否認涉犯前開部分之搶奪犯行，辯稱：並未搶奪丙○○之財物，
      再甲○○指訴遭搶之地點及經過，與伊行搶之地點及情形不同，該案非伊所為
      ，九十三年一月一日伊均在住處，並未搶奪他人之項鍊，亦未搶奪戊○○○、
      丁○之財物云云。然查：
      (1)告訴人丙○○雖於警詢中指稱：伊於九十二年五月七日十三時三十九分，在
        高雄市○○區○○路與文強路口被一名歹徒搶走金質項鍊一條，當時伊騎乘
        機車自左營區義民巷六一號出發，由蓮潭路左轉勝利路，再沿崇德路由東往
        西方向行駛，行經文強路與崇德路口桂花田大樓，讓伊母下車之際，突然有
        一歹徒自伊右側搶走伊頸部之項鍊後逃逸，歹徒騎乘銀色重型機車，車號不
        詳，身著黑色外套頭戴半罩安全帽，並戴有口罩，年約二十歲，特徵為黑色
        外套，體型微壯，警方借提犯嫌己○○即係搶伊金項鍊之人，伊由己○○之
        身材及背影可以確定云云（參見（參見警卷卷(一)二十一頁、偵查卷卷(一)第七
        十一頁、警卷卷(一)第二十三頁、偵查卷卷(一)第七十三頁），然於偵查中證稱
        ：僅有見到歹徒之背影，歹徒身著深色衣服，身材壯碩等語（參見偵查卷卷
        (一)第九十八頁反面、偵查卷卷(二)第十四頁），於本院審判中結證：伊僅見到
        歹徒之背影，歹徒身著深色夾克、黑色褲子，身高一百六、七十公分，警局
        時伊係以身材槐梧之特徵指認，歹徒身高約一百六、七十公分，伊依直覺判
        斷指認，被告戴上口罩之背影及側面與歹徒十分相似，歹徒很有可能即係被
        告等語（參見本院九十三年七月六日審判筆錄），可知告訴人丙○○之指認
        ，無非係依被告之身材、背影，依其直覺所為，而非依何項足資與他人區別
        之特徵徵所為，所為之指認是否正確，已非無疑，參以身材相近、體態相若
        、背影相似之人，所在多有，告訴人丙○○僅憑其對於歹徒身材、背影之印
        象，依其直覺所為之指認，實有誤認之可能。況且，被告之身高一百八十公
        分，業據本院當庭勘驗屬實，核與告訴人丙○○所指搶匪身高約一百六、七
        十公分之特徵，亦有出入，益徵告訴人之指認，尚難遽予採信。至被告於本
        院審判雖先辯稱：伊於九十二年五月七日於大來環保企業公司與大朋環保工
        程公司擔任駕駛工作云云，嗣於大朋環保工程有限公司函覆本院被告於九十
        二年五月二十二日起，始於大朋環保工程公司任職，此有該公司九十三年四
        月二十一日（九十三）大朋環清字第○九三○四二一號函及該函所附之員工
        基本資料影本一紙在卷可參，又辯稱：當時應係從事傳銷工作云云，然亦無
        證據證明被告當時確係從事傳銷工作，惟按，認定犯罪事實應依證據，為刑
        事訴訟法所明定，故被告否認犯罪事實所持之辯解，縱屬不能成立，仍非有
        積極證據足以證明其犯罪行為，不能遽為有罪之認定（最高法院三十年上字
        第一八三一號判例參照），自不能僅憑被告上開辯解不能成立或證明等情，
        而認被告涉有此部分之搶奪犯行。
      (2)關於前開公訴意旨(二)所載之犯行，被告雖於警詢中供稱：「（問：你是否曾
        於九十二年十二月二十八日十三時五十分許，在左營區○○路十一號前搶奪
        他人財物？答：）我有搶奪一個婦人脖子上的金項鍊」、「我自己一人犯下
        的」云云（參見偵查卷卷(一)第五十二頁），並帶同員警至其供承之行搶地點
        拍照，有照片二幀在卷可參（參見警卷卷(一)第三十頁、偵查卷卷(一)第六十二
        頁），供承曾於九十二年十二月二十八日十三時許五十分許，獨自在帶同員
        前往拍照之地點行搶等情；又於偵查中供承：「（問：甲○○部分與何人一
        起作案？答：）只有我一人」云云（參見偵查卷卷(一)第九十九頁、偵查卷卷
        (二)第十五頁），於審判中並稱：承認搶奪甲○○之犯行，係伊一人所為，且
        有戴安全帽云云（參見本院九十三年三月二十六日、四月十五日準備程序筆
        錄、七月二十三日審判筆錄），供認獨自搶奪甲○○之財物，行搶時並戴有
        安全帽等情，然於告訴人甲○○、證人即甲○○遭搶時乘坐於甲○○所騎乘
        上開機車後座之丑○○到庭作證以後，改稱：甲○○指訴行搶之經過及地點
        ，與伊行搶之地點及情形不同，該案非伊所為等語（參見本院九十三年八月
        六日審判筆錄），前後供述已有不一，且告訴人甲○○於警詢、偵查及本院
        審判中、證人丑○○於本院審判中均指證當時係二人行搶，行搶之人並未配
        戴安全帽等情，核與被告於上開於警詢、偵查及本院審判中供認之搶奪情節
        亦有齟齬，且經提示被告帶同員警前往供承之行搶地點所拍攝之照片，使告
        訴人甲○○辨認後，告訴人甲○○結證：遭搶之地點並非該照片拍攝之地點
        等語（參見本院九十三年七月二十三日審判筆錄），足見被告供承行搶之地
        點，核與告訴人甲○○指訴之情節，亦有未合，從而被告於警詢、偵查及本
        院審判中供承搶奪甲○○之自白，是否確與事實相符，已非無疑，自難遽予
        採信。至公訴人雖指稱：人之記憶有限，除就特殊事件，可能印象深刻而記
        憶清晰外，就其餘之事件，多僅能為大概之記憶，而隨著時間之流逝，記憶
        亦逾為模糊，參以審判時距離告訴人甲○○遭搶之際，相隔已有八月之久，
        以致對於遭搶之地點記憶不清，亦與常情無違，自不得據以指摘被害人甲○○之指訴尚有瑕疵，而為有利被告之認定等語，然查，人之記憶雖然有限，
        除就特殊事件，可能印象深刻而記憶清晰外，就其餘之事件，多僅能為大概
        之記憶，而隨著時間之流逝，記憶亦逾為模糊，然隨著時間之流逝，記憶逾
        為模糊者，乃不致令人印象深刻之細節部分，如遭搶之確實時間、地址、搶
        匪之衣著及面貌、搶匪所騎機車之車牌號碼，至於遭致搶奪地點，因國內治
        安尚稱良好，一般人並未頻繁遭致他人行搶，故一般人於遭人行搶以後，除
        係於陌生之地點遭人行搶者外，對於究於何地遭致他人行搶，大多印象深刻
        ，不致記憶模糊，公訴人認審判時距離告訴人甲○○遭搶之際，已有八月之
        久，以致對於遭搶之地點記憶不清，而與常情無違，自無足取。其次，告訴
        人甲○○雖於警詢中指稱：經伊與伊女丑○○指認結果，係己○○搶奪伊之
        金項鍊，因頭型十分相似，體型壯碩，伊女丑○○亦確認係己○○云云（參
        見警卷卷(一)第十五頁、偵查卷卷(一)第五十九、六十頁），於偵查中指證：伊
        見被告之背影及身材十分相似，均很高大，伊所載之女所見較為清楚，確認
        搶匪即係被告云云（參見偵查卷卷(一)第九十八頁、偵查卷卷(二)第十四頁），
        於本院審判中結證：九十二年十二以二十八日中午，伊騎乘機車搭載丑○○
        ，行經高雄市○○區○○路時，搶匪自伊後方騎乘機車前來行搶，搶匪共有
        二人，係乘坐於後座之人以右手扯下伊頸部之金項鍊，伊僅見到該人之側面
        、後背及身型，搶匪體格壯碩，髮型為平頭，未戴安全帽，於警局時係以體
        型、髮型及臉型，依伊對於搶匪側面之印象指認，即係在庭之被告等語（參
        見本院九十三年七月二十三日審判筆錄）；且證人即甲○○遭搶時乘坐於甲○○所騎乘上開機車後座之丑○○於本院審判中證述：當日搶匪騎至前方，
        將伊母之金項鍊搶走，乘坐於後座之搶匪並未戴安全帽，伊有與伊母同至警
        局指認，當時係依當時目擊之印象指認，即係在庭之被告等語（參見本院九
        十三年七月二十三日審判筆錄）。然查，告訴人甲○○與證人丑○○見到前
        揭乘坐於後座之搶匪之際，乃於該搶匪自告訴人甲○○之側面下手行搶之際
        ，業據告訴人甲○○、證人丑○○於本院審判中證述屬實（參見本院九十三
        年七月二十三日），可見告訴人甲○○、證人丑○○無非僅係於該搶匪行搶
        之瞬間倉促瞥見該搶匪之容貌，而未與該搶匪為長時間面對面之接觸，參以
        告訴人甲○○、證人丑○○係於該搶奪案件發生一個月以後，始至警局指認
        被告，此觀之附卷高雄市政府警察局左營分局調查筆錄所載之詢問時間自明
        （參見警卷卷(一)），則以告訴人甲○○、證人丑○○觀察該搶匪之角度、時
        間及該搶奪案件發生時與告訴人甲○○、證人丑○○前往警局指認被告時相
        距之時間觀之，告訴人甲○○、證人丑○○對於該搶匪之相貌輪廓之認知或
        印象能否正確？由該倉促之間觀察所為之認知或印象，轉化而成之記憶是否
        無誤？而該記憶至渠等前往警局指認被告之際，是否依然無誤？已有可疑；
        參以一般人對於初次見面之陌生人，除非該陌生人之相貌引人注目或有獨特
        而足資與他人識別之處，否則，殊難留有深刻之印象，而容貌相近、體態相
        若、背影相近之人，亦不在少數，告訴人甲○○、證人丑○○依據渠等於倉
        促之間觀察所為之認知或印象，能否正確辨別，亦待商榷，況告訴人甲○○
        於警詢、偵查及審判中、證人丑○○於本院審判中均未明確指出該行搶之歹
        徒有何獨特而不致誤認為他人之特徵，是以告訴人甲○○、證人丑○○之指
        認，亦非全無誤認之可能，本諸罪疑唯輕之證據法則，自難僅憑告訴人甲○○、證人丑○○之指認，遽認於右揭時地搶奪告訴人甲○○財物之歹徒確係
        被告無疑。至告訴人甲○○、證人丑○○雖均一致指認被告即係當日下手行
        搶之歹徒，惟查，告訴人甲○○、證人丑○○原係母女，彼此關係密切，於
        被告為警查獲後，復係一同前往警局指認，業據證人丑○○於本院審判中證
        述屬實（參見本院九十三年七月二十三日審判筆錄），於該搶奪案件發生後
        ，非無相互討論而影響彼此對於該行搶之歹徒之印象之可能，此觀之告訴人
        甲○○於警詢中指稱：經伊與伊女丑○○指認結果，係己○○等語（參見警
        卷卷(一)第十五頁、偵查卷卷(一)第五十九、六十頁），於偵查中指證：伊所載
        之女所見較為清楚，確認搶匪即係被告等語（參見偵查卷卷(一)第九十八頁、
        偵查卷卷(二)第十四頁），一再提及其女指認之結果，亦可明瞭，自亦不得僅
        憑告訴人甲○○、證人丑○○一致指認被告即係當日下手行搶之歹徒，即認
        告訴人甲○○、證人丑○○之指認，應無誤認之可能，附此敘明。此外，復
        查無其他積極證據足認被告確有此部分之搶奪犯行，揆諸前揭判例之意旨，
        自難僅憑告訴人甲○○、證人丑○○是否正確無訛，尚非無疑之指認，遽為
        不利被告犯罪事實之認定。
      (3)告訴人癸○○雖於警詢中指稱：由己○○之嘴型、髮型、臉型，確定己○○
        係當日搶奪伊白金項鍊中之一人，因行搶之人搶完項鍊後，欲再度行搶墜子
        時，曾與伊面對面，故伊對於行搶之人之特徵印象深刻，該人皮膚黝黑，類
        似泰籍勞工模樣云云（參見警卷卷(二)第九頁），於本院審理中結證：伊於歹
        徒回頭時，見到歹徒之臉，歹徒為胖臉，平頭，唇厚，眼睛微閉但浮腫，不
        能確認有無配戴安全帽，體型壯碩，類似外籍勞工，由體型、外型、眼睛、
        嘴唇讓伊覺得行搶者即係被告等語（參見本院九十三年七月六日審判筆錄）
        等語，惟查，告訴人癸○○最初至警局報案，員警詢問其歹徒特徵時，僅指
        稱：歹徒二人共乘一輛機車，機車車號不詳，身著墨綠色夾克等語（參見警
        卷卷(二)第八頁反面），並未明確指出該下手行搶之歹徒有何獨特而足資與他
        人識別之特徵，嗣於本院審判中復證稱：由體型、外型、眼睛、嘴唇讓伊覺
        得行搶者即係被告等語（參見本院九十三年七月六日審判筆錄），亦僅證稱
        依據被告之體型、外型、眼睛、嘴唇之整體感覺，認為行搶之人即係被告，
        而未明確指明被告有何與該行搶之歹徒相同且足資與他人區別之特徵，可見
        告訴人癸○○並非依據對該行搶之歹徒獨特且足資與他人識別之特徵之印象
        指認被告，是其指認亦非全無誤認之可能，亦難遽予採憑。再證人即被告之
        妻常宏于於本院審判中證稱：九十三年一月一日，己○○休假而於住處，因
        當日係例假日，故伊確認伊夫己○○在家等語（參見本院九十三年七月六日
        審判筆錄），核與被告所辯九十三年一月一日均在住處等語相符，益徵被告
        所辯尚非無稽。至公訴人雖指訴：證人常宏于於本院作證時，距離九十三年
        一月一日已有半年之久，竟能熟記半年以上之事務，是否屬實，已非無疑，
        況衡情證人常宏于亦無法分分秒秒監視被告之作為．故其證詞尚不足為被告
        有利之認定等語，然查，人之記憶雖然有限，然就特殊事件，仍可能印象深
        刻而記憶清晰，九十三年一月一日原屬元旦假期，參以一般人對於當年之元
        旦假期如何度過，或因事先曾與家人計劃、討論，或因假期過後，迭經親友
        、同事詢問，因而記憶深刻者，原非少數，又證人常宏于原係被告之配偶，
        縱令證人常宏于未能時時刻刻監視被告之作為，然對於被告當日有無外出，
        亦非絕無不能瞭解之可能，公訴人認證人常宏于之證言不足採信，自嫌速斷
        。此外，復未查獲告訴人癸○○遭搶之財物或其他足資證明告訴人癸○○於
        警詢及本院審判中之指訴，確與事實相符之證據，自不能僅憑告訴人癸○○
        尚難遽信之指訴，及證人常宏于為被告之配偶，即認被告所辯不足採信，而
        為不利被告犯罪事實之認定。
      (4)關於前開公訴意旨(四)所載之犯行，被告於警詢中僅供承：「想不起來，可能
        有做」云云（參見偵查卷卷(三)第三頁），並未明確供承涉犯前開搶奪戊○○○財物之犯行，自不得據以認定被告涉有此部分之犯行。再告訴人戊○○○
        於警詢中指稱：伊於九十三年一月三日十九時零分許，在前鎮區○○路三十
        一號前被一歹徒騎乘車號不詳之機車自伊背後搶走手上之皮包，歹徒頭戴半
        罩式安全帽，身著暗色上衣，其餘特徵不詳，己○○好像係搶奪伊皮包之歹
        徒（參見九十三年度偵字第五二五四號案卷第四頁、偵查卷卷(三)第五頁），
        於本院審判中結證：搶匪係騎乘重型機車於行進中行搶，速度極快，無法辨
        識面貌，於警詢時係稱疑似，伊於指認相片上簽名並按捺指印係因員警表示
        閱覽該文件即應簽名並按捺指印，因係一瞬間發生，伊僅能指認背影，無法
        指認正面等語（參見本院九十三年七月六日審判筆錄）。可知告訴人戊○○○亦不能確認被告是否確係搶奪其財物之歹徒，又查無其他積極證據足認被
        告確有此部分之搶奪犯行，自難遽認被告確有此部分之搶奪犯行。
      (5)告訴人丁○雖於警訊中指稱：伊於電視上見到前鎮分局查獲一名搶嫌，與搶
        奪伊之搶嫌背影、穿著特徵類似，機車型式相符，故至前鎮分局確認，伊於
        九十三年一月十八日十時五十分許，在高雄市左營區○○○路一二九號前遭
        致身著深色外套、銀灰色安全帽，騎乘深色重型機車，車牌號碼開頭為八之
        歹徒，自伊右後方接近，以左手搶奪伊掛於頸部之黃金玉項鍊一條，歹徒之
        背影身材壯碩，身著深色外套，頭戴銀色安全帽，伊由己○○之背影、穿著
        及銀灰色安全帽，騎乘深色重型機車，車牌數字開頭為八，認定己○○即係
        搶伊黃金玉項鍊之人云云（參見偵查卷卷(一)第二十一、二十五頁），於偵查
        中指證：伊於九十三年一月十八日十時許，在大中路一二九號前被人搶奪頸
        部之項鍊一條，僅記得車牌開頭為八，歹徒身著深色衣服，頭戴安全帽，騎
        乘深色機車，伊見電視報導，始認出被告，且被告騎乘機車車牌開頭亦為八
        ，被告身材特別，背影及身材與歹徒十分相似，且車牌開頭亦係八等語（參
        見偵查卷卷(一)第九十七、九十八頁、偵查卷卷(二)第十三、十四頁）。然於本
        院審判中結證：伊並未見到搶匪之面貌，由電視報導見到己○○之體型與伊
        所見搶匪之背影相同，屬於高大型，衣服亦與搶匪相同，均係全部深色之衣
        服，伊至前鎮分局時即稱若己○○犯案時機車之車牌號碼開頭若係八，即確
        定當時係被己○○所搶，若機車之車牌號碼開頭非八，即確定非被己○○所
        搶，無法確認在庭被告之背影與該搶匪之背影是否相同等語（參見本院九十
        三年八月六日審判筆錄），足見告訴人丁○亦不能僅憑其個人對於該搶匪背
        影及身材之印象，確定被告是否確係搶奪其財物之歹徒，自不得僅憑告訴人
        丁○前揭不能確定之指認，遽認被告涉有此部分之搶奪犯行。
      (7)綜上所陳，本件公訴人針對被告所涉前開部分搶奪犯行所提出之證據，經本
        院合法調查，尚不足使本院不致於有所懷疑，而形成該等證據已足證明被告
        涉有前開部分犯罪之確信心證，不能證明被告有上開部分之犯罪，本應為無
        罪之諭知，惟公訴人認為被告前揭部分與上開論罪科刑之搶奪罪間有連續犯
        之關係，屬於裁判上一罪，爰不另為無罪之諭知。
據上論斷，應依刑事訴訟法第二百九十九條第一項前段，第五十六條、第三百二十五
條第一項、第三百二十條第一項、第四十七條、第五十一條第五款，罰金罰鍰提高標
準條例第一條前段，判決如主文。
本案經檢察官子○○到庭執行職務。
中      華      民      國      九十三    年    八    月    二十        日
                                    臺灣高雄地方法院刑事第十五庭
                                        審判長法  官    張維君
                                              法  官    洪珮婷
                                              法  官    伍逸康
右正本證明與原本無異。
如不服本判決，應於判決送達後十日內，向本院提出上訴狀。
                                              書記官    吳月華
中      華      民      國      九十三    年    八    月    二十        日
附錄本案論罪科刑法條全文：
中華民國刑法第三百二十條
 (普通竊盜罪、竊佔罪)
意圖為自己或第三人不法之所有，而竊取他人之動產者，為竊盜罪，處五
年以下有期徒刑、拘役或五百元以下罰金。
意圖為自己或第三人不法之利益，而竊佔他人之不動產者，依前項之規定
處斷。
前二項之未遂犯罰之。
中華民國刑法第三百二十五條
 (普通搶奪罪)
意圖為自己或第三人不法之所有，而搶奪他人之動產者，處六月以上五年
以下有期徒刑。
因而致人於死者，處無期徒刑或七年以上有期徒刑，致重傷者，處三年以
上十年以下有期徒刑。
第一項之未遂犯罰之。
